【裁判字號】    97,上更(一),663
【裁判日期】    980324
【裁判案由】    毒品危害防制條例
【裁判全文】
臺灣高等法院刑事判決             97年度上更(一)字第663號
上  訴  人
即  被  告  甲○○
                    （現另案於臺灣臺北監獄臺北分監執行）
選任辯護人  沙  洪  律師
上列上訴人因違反毒品危害防制條例案件，不服臺灣板橋地方法
院96年度訴字第2364號，中華民國97年5月13日第一審判決（起
訴案號：臺灣板橋地方法院檢察署96年度偵字第6796號），提起
上訴，經判決後，由最高法院發回更審，本院判決如下：
    主  文
原判決關於民國96年3月22日違反毒品危害防制條例部分撤銷。
甲○○共同販賣第一級毒品未遂，累犯，處有期徒刑拾壹年，扣
案如附表一編號一、二所示之第一、二級毒品，均沒收銷燬之，
扣案如附表二編號一至四所示之物品，均沒收之。
    事  實
一、甲○○綽號「志偉」，有妨害自由，及多次違反毒品危害防
    制條例前科，其中曾因違反毒品危害防制條例案件，經臺灣
    板橋地方法院以94年度簡字第2726號判決判處施用第二級毒
    品罪處有期徒刑6月，持有第一級毒品罪處有期徒刑6月，如
    易科罰金，均以銀元300元折算1日，並定應執行刑為有期徒
    刑11月，如易科罰金，以銀元300元折算1日確定，而於民國
    95年1月23日易科罰金執行完畢，仍不知悔改。
二、甲○○明知海洛因、甲基安非他命分別為毒品危害防制條例
    所定之第一、二級毒品，依法不得持有及販賣；又明知真實
    姓名、年籍不詳綽號「宏其」或「阿宏」（均音同）之成年
    男子，平時在販賣第一級毒品海洛因牟利及意圖販賣而持有
    第二級毒品甲基安非他命，竟與之共同基於販賣第一級毒品
    海洛因營利及共同意圖伺機對外販賣而持有第二級毒品甲基
    安非他命營利之犯意聯絡；於不詳時間、地點，由「宏其」
    交付內裝有第一級毒品海洛因60包（合計淨重13.70公克）
    、第二級毒品甲基安非他命23包（合計驗餘淨重9.79公克）
    之側背包1個予甲○○持有，俾「宏其」與不特定買家聯繫
    買賣海洛因、甲基安非他命之事宜後，再由「宏其」以門號
    為0000000000號之行動電話與甲○○所輪流持用門號為0000
    000000、0000000000號之行動電話，通知甲○○攜帶前開毒
    品進行交易；迨96年3月22日2時40分許，持用行動電話門號
    為0000000000號之不詳名成年人，撥打「宏其」之行動電話
    ，約定向「宏其」購買毒品，經「宏其」以電話通知後，甲
    ○○於當日晚間駕駛車牌號碼4922-EX號自用小客車（下稱
    本案汽車），攜帶裝有前開毒品之側背包，前往臺北縣泰山
    鄉○○路與仁愛路口處全家便利商店前進行交易，經該不詳
    名成年人於當日20時8分許再以電話向「宏其」確認購買海
    洛因之數量；隨後，甲○○開車到達上開全家便利商店前，
    某不詳名成年男子現身走到甲○○車子旁邊，著手進行海洛
    因交易之際，先前獲情資在場埋伏之警員，見機不可失，於
    同日20時10分許，隨即開2部車上前圍捕，甲○○尚未完成
    毒品海洛因交易，見狀欲避免被逮捕旋開車衝撞圍捕之警方
    車輛，該欲購買毒品海洛因之某不詳名成年男子，趁甲○○
    開車衝撞警方車輛混亂之際，旋逃離現場。嗣甲○○所駕車
    輛，在警方車輛前後包夾下，不能動彈，並經警對空鳴槍，
    甲○○下車為警逮捕，警員並在上開車輛副駕駛座椅墊上扣
    得如附表一編號一、二所示之第一、二級毒品、甲○○所有
    之摩托羅拉牌手機1支（內裝有不知情張孟佑者申請所有之
    行動電話門號0000000000號SIM卡1張）及「宏其」所有如附
    表二編號一、三、四所示之物品。
三、案經海岸巡防署北部地區巡防局（下稱海巡署北巡局）移請
    臺灣板橋地方法院檢察署檢察官偵查起訴。
    理  由
壹、程序方面：
    本件認定事實所引用之本件卷內所有卷證資料（包含人證與
    文書證據、物證等證據），並無證據證明係公務員違背法定
    程序所取得；而被告甲○○及其辯護人於98年1月12日準備
    程序時，對檢察官引用起訴書及原審判決書認定被告有罪之
    證據，均表示對證據能力沒意見等語，且卷內之文書證據，
    亦無刑事訴訟法第159條之4之顯有不可信之情況與不得作為
    證據之情形。綜上，依刑事訴訟法第159條至159條之5之規
    定，本件認定事實所引用之本件卷證所有證據（包含人證與
    文書證據、物證等證據），均有證據能力，合先敘明。
貳、實體部分：
一、訊據上訴人即被告甲○○固坦承於上揭時間、地點，為警在
    其小客車上查扣內裝有海洛因60包、甲基安非他命23包之側
    背包1個，及摩托羅拉牌手機1支等事實不諱；惟堅詞否認有
    販賣或意圖販賣第一、二級毒品之犯行，辯稱：扣案側背包
    1 個及內裝毒品係綽號「阿宏」者所有，下車忘了帶走；辯
    護人為被告辯稱：被告從警詢所述均一致，本件未查獲購毒
    者，就監聽譯文，也沒有辦法在事前得知當天就要販毒，縱
    有購買者要購買毒品，也是要向「宏其」購買，譯文內容，
    也看不出「宏其」對被告有指示，本案無從認定被告到現場
    是要販賣毒品給他人。監聽譯文所指「4幾」，通常是指重
    量，而不是毒品種類云云。
二、經查：
（一）警員於96年3月22日20時10分許，自被告所駕駛車牌號碼
      4922-EX號自用小客車車內，查扣之側背包1個，其內裝有
      白色粉末60包，經送法務部調查局鑑定結果，確認含第一
      級毒品海洛因成分60包（合計淨重13.70公克），有該局
      96年4月21日調科壹字第09000000000號鑑定書可稽（見偵
      查卷第158頁）；另白色晶體23包，經內政部警政署刑事
      警察局鑑定，結果均檢驗出第二級毒品甲基安非他命成分
      ，23包驗前總毛重15.97公克，包裝重6.08公克，取樣0.
      10公克，合計驗餘淨重9.79公克，有該局96年4月11日刑
      鑑字第09600045617號鑑定書可稽（見偵查卷第80頁、第
      157頁）無訛，此有搜索扣押筆錄暨扣押物品目錄表及如
      附表一編號一、二所示之鑑定報告各1份附卷可稽，足以
      認定與事實相符。另同時扣案被告所有摩托羅拉牌手機內
      所使用之SIM卡1張（編號000000000000000號），經原審
      函詢遠傳電信股份有限公司，確為張孟佑者申請所有之行
      動電話門號0000000000號，除有該公司96年11月7日遠傳
      （企營）字00000000007號函文在卷可參（見原審卷第130
      至132頁）外，依卷內通訊監察譯文所示，「宏其」於被
      告為警查獲前即96年3月22日19時35分，同係以門號
      0000000000號撥打至門號0000000000號與被告聯絡（見偵
      查卷第118頁），並為被告、辯護人在原審辯護意旨狀內
      所不爭執（見原審卷第254頁）；另依門號0000000000、
      0000000000號之通聯紀錄顯示，0000000000號於96年3月
      22日2時許、0000000000號於同日19時許，該二門號皆係
      使用扣案如附表二編號二所示之同一手機與「宏其」所使
      用之門號0000000000號進行通話聯絡（機身號碼即IMEI碼
      前14碼均為0000000000 0000），亦有扣案手機1支、通聯
      紀錄資料（見原審卷第54頁、第61至62頁）及前開遠傳電
      信股份有限公司函文可憑，已可認定被告於96年3月22日
      當日確係以扣案之同一手機，輪流更換SIM卡以便持用行
      動電話門號0000000000、0000000000號與「宏其」聯絡，
      故被告於原審辯稱未曾使用門號0000000000號云云，顯與
      事實不符，難以採信。
（二）被告與辯護人於歷審雖均辯稱：被告為警查獲前，曾開車
      搭載「阿宏」，扣案側背包及毒品都是「阿宏」下車前所
      遺留，且「阿宏」並非警方實施通訊監察之「宏其」云云
      ，然除海巡署北巡局台北機動查緝隊偵查佐即證人謝葉樹
      、施昌祚於原審均一致證稱在查獲被告過程中，並未看到
      有人從本案汽車下車之情明確（見原審卷第170、173頁）
      外，由案發後「宏其」於20時16分許，撥打電話予該不詳
      名成年人（門號0000000000號）時，該不詳名成年人亦明
      確告知「宏其」，當時只有被告1人之通話內容：不詳名
      成年人：「喂。」、「宏其」：「出事情了喔？」、不詳
      名成年人：「我跟你說…2台車啦，1台你們少年仔【按此
      所稱之少年仔即指被告，理由詳後】」、「宏其」：「他
      1 個人還是2個人？」、不詳名成年人：「他喔，我看一
      下喔，1個…1個銬在地、「宏其」：「2個人喔？」、不
      詳名成年人：「1個啦。」、「宏其」：「他1個人而已？
      」不詳名成年人：「嘿。」等語（見附偵查卷第118頁之
      通訊監察譯文內容），亦可證諸被告所辯：為警查獲前，
      曾開車搭載「阿宏」云云，顯非事實，要無可採。另被告
      於96年4月24日、同年5月17日檢察官訊問時，既亦明確供
      稱：門號0000000000號即係「阿宏」使用之電話等語（見
      偵查卷第127、160頁），足見警方對門號0000000000號實
      施通訊監察之對象「宏其」，即係被告所指稱之「阿宏」
      ，二者實為同一人，已然無疑。再被告於原審及本院上訴
      審，既均供稱不知道「阿宏」之真實姓名等語明確，則「
      阿宏」與被告既非十分熟識，而扣案側背包內又裝有如此
      數量甚鉅之毒品（另有現金新臺幣32,200元），「阿宏」
      自無可能隨意將該側背包留置於本案汽車內而不一併攜帶
      離去之理？是被告辯稱：扣案毒品係綽號阿宏所有，下車
      忘了帶走云云，亦顯非可採。又依卷內通訊監察譯文顯示
      ，「宏其」既於96年3月22日19時35分許與被告通話時，
      仍向被告表示：我現在在家裏，我還沒出去等語，且當日
      被告為警查獲前後，「宏其」所使用門號0000000000號之
      基地台位置均在臺北縣新莊市地區（見偵查卷第118頁）
      ，亦足認「宏其」當時並未與被告一同外出至臺北縣泰山
      鄉，而係當日晚間被告單獨駕駛本案汽車前往查獲現場之
      情至明。
（三）再證人謝葉樹於檢察官訊問時證稱：我們當天的14時許就
      去埋伏，後來在20時許因為接到現譯台的反應，知道被告
      所駕駛的車子出現，當時被告停車在全興路與仁愛路口處
      之全家便利商店前要跟買家交易，被告車子停著，引擎發
      動中，我們就前後包抄等語（見偵查卷第124頁）；於原
      審又證稱：當天經過線上監控，懷疑被告會有毒品交易的
      情形，於14時到全興路附近埋伏守候，20時10分發現被告
      駕駛本案汽車到現場，買方在路邊等被告，被告開車到買
      方的旁邊，一停下來，我們就圍上了，買方就趁亂逃逸，
      譯文都是確實依據通訊監察錄音帶製作等語（見原審卷第
      165、168、170頁）；證人施昌祚於原審亦證述：我們當
      天接獲現譯機台的通報，要在泰山的全興路口交易毒品，
      我們14時許就到現場埋伏守候，我們到20時許左右，發現
      有1名形跡可疑的男子，研判是要來購買毒品，大概5分鐘
      左右，我們就看到被告駕駛自小客車到達全興路口的便利
      商店停下來，被告沒有下車，該名男子就到被告的車旁在
      副駕駛座那邊，被告把副駕駛座車窗搖下來，我們覺得那
      時候就是查緝的時機，就和臺北市政府警察局大同分局警
      員各開一部警備車直接驅車上前盤查等語（見原審卷第17
      2頁）。又台北市政府警察局大同分局警員賴朝松於本院
      上訴審亦證稱：本案是海巡署報請臺北地方法院檢察署檢
      察官指揮偵辦，相關涉嫌人都在監聽中，監聽過程有聽到
      被告使用的手機，與要購毒的人，約在台北縣泰山鄉○○
      路與全興路口，之後我們發現被告駕駛4922-EX自小客車
      進行毒品交易，約在當日20時左右；我們發現被告與要購
      毒者正接觸的時候，馬上用車子包夾，表明身分，結果被
      告企圖駕車衝撞，後來經我們鳴槍警告後，被告才打開車
      門，我們有喝令被告下車接受盤檢，之後經被告同意，有
      把被告車內右前座腳踏板的黑色背包讓我們盤查，就在背
      包內查獲第一級、第二級毒品。當天因為時間緊迫，要跟
      被告購買毒品長相瘦高的人，趁被告開車衝撞圍捕車輛時
      ，趁機逃逸等語（見本院上訴審卷第75頁）。另證人即當
      時任職海巡署台北機動查緝隊隊員白皇皆於本院本審亦證
      述：我那天負責蒐證的工作，我在查緝前半小時就到達台
      北縣泰山鄉○○路、仁愛路口，我們有通訊監察，因為根
      據現譯的人員跟我們聯絡的情資，知道被告會在該地出現
      等語（見本院本審卷第80頁反面至第81頁）；同查緝隊隊
      員戚秀國於本院本審亦證稱：到達台北縣泰山鄉○○路、
      仁愛路口的詳細時間我已不記得，我是傍晚就到附近埋伏
      ，我當天負責的工作是配合主偵的人下的指令作查緝，因
      為主偵的人有實施通訊監察，我們是根據主偵的人給我們
      的情資知道被告會在上述地點出現，搜索的東西有毒品，
      因為搜索的東西都有放在地上，所以我有看到等語明確（
      見本院本審卷第81頁反面至第82頁）。再原審於97年3月
      25 日審理時，當庭播放警方查獲被告當時之錄影光碟加
      以勘驗，亦可見警員確係早在查獲現場等待拍攝，並非任
      意隨機逮捕開車前來之被告等語（見原審卷第211至212頁
      ）。查本件證人謝葉樹、施昌祚、賴朝松及白皇皆、戚秀
      國與被告既無任何仇隙怨恨，自無甘冒偽證罪責故為上開
      虛偽證述之理，其等既均明確證述係根據通訊監察現譯人
      員所提供之情資，始知悉被告將會在該地出現進行毒品交
      易，而至現場埋伏查緝等情鑿鑿在卷，則上開所證自堪採
      信。準此，「被告開車抵達現場係欲進行毒品交易，且當
      被告正與在場等待買方接觸之際，即為根據通訊監察情資
      至現場埋伏之警方上前查獲」乙節，信而有徵，自足認定
      ，已然無疑。至海岸巡防總局北部地區巡防局最終檢送之
      通訊監察譯文中，雖無案發當日上訴人所使用上述2支行
      動電話之通訊內容，且「宏其」所使用之0000000000號行
      動電話之通訊監察譯文，亦似與毒品交易無關，惟此已顯
      無足影響本院依上開歷歷事證所為被告犯罪事實之認定，
      特此敘明。
（四）再觀諸卷內「宏其」所使用門號0000000000號之通聯紀錄
      及通訊監察譯文內容（見原審卷第66至69頁、偵查卷第11
      8頁），可知96年3月22日被告為警查獲前後，本案各相關
      門號當日通話聯繫情形依序如下：
      不詳名成年人（門號0000000000號）於2時40分許，撥
      打電話與「宏其」。
      「宏其」於2時41分許，撥打電話與被告（門號000000
        0000號）。
      被告（門號0000000000號）於3時23分許，撥打電話與
        「宏其」。
      「宏其」於3時39分許，撥打電話與被告（門號000000
        0000號）。
      被告（門號0000000000號）於19時35分許，撥打電話與
        「宏其」。
      「宏其」於19時45分許，撥打電話與被告（門號000000
        0000號）。
      「宏其」於19時53分許，撥打電話與被告（門號000000
        0000號）。
      不詳名成年人（門號0000000000號）於20時8分許，撥
        打電話與「宏其」，而為下述內容：
        「宏其」：「喂。」
        不詳名成年人：「老大，我到了喔，先拿1個『4幾啊』
        「宏其」：「好。」
      不詳名成年人（門號0000000000號）於20時13分許，撥
        打電話與「宏其」。
      「宏其」於20時16分許，撥打電話與不詳名成年人（門
        號0000000000號），而為下述內容：
        不詳名成年人：「喂。」
        「宏其」：「出事情了喔？」
        不詳名成年人：「我跟你說…2台車啦，1台你們少年仔
        「宏其」：「他1個人還是2個人？」
        不詳名成年人：「他喔，我看一下喔，1個…1個銬在地
        「宏其」：「2個人喔？」
        不詳名成年人：「1 個啦。」
        「宏其」：「他1 個人而已？」
        不詳名成年人：「嘿。」
        「宏其」：「好好。」
        不詳名成年人：「老大，我現在不就沒辦法了？」
        「宏其」：「你先離開…沒啦，你先幫我看他們…你有
        不詳名成年人：「穿制服的。」
        「宏其」：「穿制服的？」
        不詳名成年人：「嘿，應該是給穿制服的抓到吧…警察
        堵「宏其」：「呦，確定是他們喔？」
        不詳名成年人：「對。」
        「宏其」：「好，我等一下再打給你。」
        不詳名成年人：「好。」
      由上可知，被告於96年3月22日當天為警查獲前，與「宏
      其」彼此間以行動電話聯絡頻繁，且依門號0000000000號
      之通聯紀錄資料顯示，該不詳名成年人於警方查獲被告即
      進行編號、通話時，行動電話基地台位置均在臺北縣
      泰山鄉○○路212號5樓頂（見原審卷第79頁），足見編號
      通話譯文內所稱之少年仔即為被告，而被告係受「宏其
      」指示前往現場與該不詳名成年人進行交易，至於編號
      通話譯文內該不詳名成年人所稱先拿1個「4幾啊」之語，
      被告雖於檢察官訊問時，辯稱：是指幫忙找4千元的援交
      女云云，然被告與該不詳名成年人雙方既係欲進行交易始
      特地抵達現場，且被告當時僅有攜帶毒品，車上並無任何
      女子，可見被告所言顯屬無稽，就此除證人謝葉樹於原審
      已證稱：依據監聽資料，他們應該是要交易海洛因，因為
      海洛因的價錢當初1克是6、7千元，1克的4分之1就是2千
      元，譯文中的「4幾啊」就是指4分之1克的意思等語（見
      原審卷第169頁）；又交易毒品者為免遭警方監聽查緝，
      若有使用暗語指稱「女的」或「女生」者，即係代表海洛
      因（「男的」、「男生」則指甲基安非他命），已為本院
      辦理毒品相關案件職務上所知，並有施用毒品者即證人洪
      弘達於原審證稱：女的是「海洛因」、男的是「安非他命
      」等語可資佐證（見原審卷第231頁）；而參酌卷內監聽
      「宏其」所持用門號為0000000000號行動電話購毒者若提
      及「女的」常常附帶提及「4幾阿」，亦即購毒者提及：
      「那個＜女的＞，拿＜4幾阿＞」（見偵查卷第108、109
      、110頁），是足證「4幾阿」係指毒品交易買毒者及販毒
      者對海洛因重量之俗稱，且專指海洛因交易。本院綜合上
      情，足以認定持用門號0000000000號之不詳名成年人，係
      於當日2時40分許，即撥打電話向「宏其」購買毒品，並
      約定交易毒品之時間、地點，經「宏其」撥打電話通知被
      告開車攜帶毒品前往，迨當日20時8分，該不詳名成年人
      再以電話向「宏其」確認先拿1個「4幾阿」（專指購買海
      洛因1包），嗣並在現場目擊警方查獲前來交易之被告等
      情無誤，故本案「宏其」既與買方聯絡確定欲買賣交易之
      毒品種類（指海洛因）、數量（1克的4分之1），且被告
      依「宏其」指示已開車抵達交易地點，並與在場等待之買
      方接觸，雙方實際上係處於隨時得完成買賣海洛因交易之
      狀態，被告所為當屬已著手實施販賣第一級毒品之犯行甚
      明。
（五）另「宏其」所交付與被告持有之甲基安非他命，既事先即
      已分裝完成，且數量高達23包，復併同海洛因一起裝在扣
      案側背包內供被告攜帶外出，顯見「宏其」與被告就該側
      背包內之海洛因、甲基安非他命，同有伺機對外販售之意
      ，是96年3月22日前開持用門號0000000000號之不詳名成
      年買家雖僅向「宏其」聯絡確認購買海洛因1包，而被告
      亦僅有著手販賣海洛因之舉，仍足以認定被告另係意圖販
      賣而持有甲基安非他命之事實。又本案依卷內積極證據資
      料雖無法明確查知「宏其」與被告販賣海洛因、甲基安非
      他命實際可獲得之利潤為何，惟販賣毒品相關行為既為政
      府嚴予查緝之重大犯罪，若「宏其」與被告未能從中賺取
      利潤，當無彼此分工無故涉險任意提供毒品予他人施用之
      理，亦無特意約定在查獲地點交易，或分裝攜帶大量毒品
      前往之必要，故其等取得毒品之成本必較欲售出之價格低
      廉，而具有從中賺取買賣差價牟利之意圖無疑。
（六）綜上所述，被告及辯護人所辯扣案毒品係綽號「阿宏」所
      有，下車忘了帶走云云，無非係畏罪卸責之詞，均委無可
      採。本案就前開犯罪事實欄所載之部分事證明確，被告犯
      行洵堪認定。
三、按海洛因、甲基安非他命，分屬毒品危害防制條例第2條第2
    項第1款、第2款所定之第一級毒品及第二級毒品，不得非法
    持有、販賣，被告竟予持有、販賣。核被告甲○○所為，係
    犯毒品危害防制條例第4條第1項、第6項之販賣第一級毒品
    未遂罪，及同條例第5條第2項之意圖販賣而持有第二級毒品
    罪。被告持有海洛因、甲基安非他命之低度行為，分別為其
    販賣第一級毒品未遂、意圖販賣而持有第二級毒品之高度行
    為所吸收，均不另論罪。再被告所為販賣第一級毒品未遂與
    意圖販賣而持有第二級毒品罪，係以一行為同時觸犯上開二
    項罪名，為想像競合犯，應依刑法第55條之規定從一重之販
    賣第一級毒品未遂罪處斷。被告與「宏其」就前揭犯行彼此
    間，有犯意聯絡及行為分擔，應依刑法第28條規定，論以共
    同正犯。公訴意旨就被告96年3月22日為警查獲持有甲基安
    非他命之部分，雖請求論以毒品危害防制條例第4條第2項之
    販賣第二級毒品罪嫌，惟如前述當日該不詳名成年買家僅向
    「宏其」聯絡確認購買海洛因1包，被告亦僅有著手販賣海
    洛因之舉，尚未及於著手販賣甲基安非他命，是檢察官就此
    顯有誤會，惟就此部分起訴之社會基本事實既屬同一，且經
    原審於審理期日當庭告知被告所犯之前開意圖販賣而持有第
    二級毒品罪名後，自得變更起訴法條加以審究（至當日被告
    販賣海洛因部分，檢察官雖同誤請求依販賣第一級毒品既遂
    罪論處，而經本院認定僅構成販賣第一級毒品未遂罪責，惟
    此部分尚無須變更起訴法條，有最高法院87年度台上字第32
    34號、96年度台上字第5365號判決意旨可資參照，附此敘明
    ）。又查被告有事實欄一所載之犯罪科刑執行情形，有本院
    被告全國前案紀錄表在卷可稽，其於5年內故意再犯有期徒
    刑以上之本罪，應依刑法第47條第1項規定論以累犯，並加
    重其刑（惟販賣第一級毒品未遂罪法定刑為死刑及無期徒刑
    之部分，依刑法第64條第1項、第65條第1項規定，皆不得加
    重）。另被告已著手於販賣海洛因犯行之實施，係因為警當
    場查獲而不遂，屬未遂犯，就此爰依刑法第25條第2項規定
    ，按既遂犯之刑減輕之，再被告於本案係聽從「宏其」指示
    代為出面販售海洛因者，本身並非居於交易主導地位，亦未
    見被告在本案業已獲有何實質利益，其因而觸犯法定刑為死
    刑或無期徒刑之重典，倘就其所為販賣第一級毒品未遂犯行
    部分處以法定最低本刑，本院認仍嫌過苛，情輕法重，犯罪
    情狀顯可憫恕，爰依刑法第59條規定，遞減輕其刑。
四、原審關於被告在民國96年3月22日違反毒品危害防制條例部
    分，以罪證明確而論罪科刑，固非無見。惟查，被告既係以
    一行為同時觸犯販賣第一級毒品未遂與意圖販賣而持有第二
    級毒品罪，自屬想像競合犯，應從一重之販賣第一級毒品未
    遂罪處斷，原判決未予詳察，既逕將上開二罪予以分論併罰
    ，自有未洽。被告上訴意旨否認犯罪雖無足採，惟原判決關
    於民國96年3月22日違反毒品危害防制條例部分既有前揭可
    議之處，仍屬無可維持，應由本院將原判決關於民國96年3
    月22日違反毒品危害防制條例部分撤銷改判。爰審酌被告前
    有違反毒品危害防制條例前科、明知海洛因、甲基安非他命
    經公告列為第一級、第二級毒品，對人體有莫大之戕害，仍
    思販賣，不啻誘使購毒者犯罪，因此衍生犯罪、流毒，危害
    社會治安其擁有毒品之數量、所用手段、所生危害之程度，
    及其犯後否認施行之態度等一切情狀，量處如主文第二項所
    示之刑。扣案如附表一編號一、二所示之海洛因、甲基安非
    他命，分別係屬查獲之第一、二級毒品，應依毒品危害防制
    條例第18條第1項前段規定，均諭知沒收銷燬之（至於因檢
    驗需要而經取用滅失之部分，則不再宣告沒收銷燬）。次查
    ，扣案如附表二編號一、三、四所示之物，被告已供明係屬
    「阿宏」所有之物（本院前已認定「阿宏」即係共犯「宏其
    」），另扣案如附表二編號二所示之手機，則經被告自承為
    其本人所有之物，且扣案如附表二編號一、四之包裝袋，分
    別係用於包裹海洛因、甲基安非他命，除用以防止毒品裸露
    、潮濕外，與扣案如附表二編號三所示之側背包，皆係「宏
    其」交付被告藉以攜帶毒品便於伺機販售所用，另扣案如附
    表二編號二所示之手機，則係被告與「宏其」聯絡上開販賣
    第一級毒品未遂與意圖販賣而持有第二級毒品犯行時所用者
    ，是如附表二編號一至四所示之物，均足認係供本案前揭各
    該犯行所用之物，皆應依毒品危害防制條例第19條第1項規
    定宣告沒收（依附表一所示鑑定報告記載，附表二編號一、
    四之包裝袋皆尚可各自與海洛因、甲基安非他命析離分別秤
    重，自不得併予沒收銷燬）。至行動電話門號門號00000000
    00、0000000000、0000000000號之SIM卡，依卷內各門號之
    申請資料顯示，當時申請SIM卡之所有人分別為王福生、陳
    忠祥、張孟佑（見原審卷第64、53、56頁），並非屬「宏其
    」或被告所有之物，另「宏其」用以撥打行動電話予被告聯
    絡之手機並未扣案，卷內亦無積極證據資料足認該手機確屬
    「宏其」或被告所有者，爰均不予宣告沒收；又證人謝葉樹
    於檢察官訊問時，既證稱：同日為警扣案之吸食器、分裝鏟
    各1均係從本案汽車上搜出來的等語，足見前開吸食器、分
    裝鏟並非由「宏其」連同毒品一併交付者，而被告為警查獲
    經採集尿液送瑞芳醫事檢驗所鑑驗，亦呈嗎啡、甲基安非他
    命陽性反應，足見被告本身亦有施用毒品之情，是除該吸食
    器顯與販賣毒品相關犯行無關外，該分裝鏟亦可能係供被告
    施用毒品時所用，難以認定被告或「宏其」係以該分裝鏟從
    事本案販賣毒品之前置分裝作業，是該分裝鏟與吸食器既非
    屬供本案被告為前揭犯行所用之物，均不予諭知沒收；又既
    認定被告販賣海洛因行為係屬未遂，且就甲基安非他命部分
    尚未達著手實施販賣之程度，是扣案原裝於如附表二編號三
    側背包內之現金新臺幣32,200元，同難認定係供被告為前揭
    犯行所用或因犯罪所得之財物，亦不予宣告沒收之。
據上論斷，應依刑事訴訟法第369條第1項前段、第364條、第299
條第1項前段，第300條，毒品危害防制條例第4條第6項、第1項
、第5條第2項、第18條第1項前段、第19條第1項，刑法第11條前
段、第28條、第55條、第47條第1項、第25條第2項、第59條，判
決如主文。
本案經檢察官劉文水到庭執行職務。
中    華    民    國    98    年    3     月    24    日
                  刑事第一庭  審判長法  官 葉騰瑞
                                    法  官 莊明彰
                                    法  官 王炳梁
以上正本證明與原本無異。
如不服本判決，應於收受送達後10日內向本院提出上訴書狀，其
未敘述上訴之理由者並得於提起上訴後10日內向本院補提理由書
（均須按他造當事人之人數附繕本）「切勿逕送上級法院」。
                                    書記官 陳佳伶
中    華    民    國    98    年    3     月    24    日
附表一：
┌───┬───────────┬─────────┐
│編號  │扣案毒品              │鑑定報告          │
├───┼───────────┼─────────┤
│一    │第一級毒品海洛因合計淨│法務部調查局96年4 │
│      │重壹拾參點柒零公克    │月21日調科壹字第09│
│      │                      │000000000號鑑定書 │
│      │                      │（見偵查卷第158頁 │
│      │                      │）                │
├───┼───────────┼─────────┤
│二    │第二級毒品甲基安非他命│內政部警政署刑事警│
│      │合計驗餘淨重玖點柒玖公│察局96年4月11日刑 │
│      │克（即驗前總毛重壹拾伍│鑑字第0960045617號│
│      │點玖柒公克，減去包裝袋│鑑定書（見偵查卷第│
│      │總重陸點零捌公克，再減│80頁、157頁）     │
│      │去經鑑定用罄之零點壹零│                  │
│      │公克）                │                  │
└───┴───────────┴─────────┘
附表二：
┌───┬─────────────────────┐
│編號  │扣案物品                                  │
├───┼─────────────────────┤
│一    │包裹附表一編號一第一級毒品之包裝袋陸拾個  │
├───┼─────────────────────┤
│二    │摩托羅拉牌手機壹支                        │
├───┼─────────────────────┤
│三    │側背包壹個                                │
├───┼─────────────────────┤
│四    │包裹附表一編號二第二級毒品之包裝袋貳拾參個│
└───┴─────────────────────┘
附錄本案論罪科刑法條：
毒品危害防制條例第4條：
製造、運輸、販賣第一級毒品者，處死刑或無期徒刑；處無期徒
刑者，得併科新臺幣1千萬元以下罰金。
製造、運輸、販賣第二級毒品者，處無期徒刑或7年以上有期徒
刑，得併科新臺幣7百萬元以下罰金。
製造、運輸、販賣第三級毒品者，處5年以上有期徒刑，得併科
新臺幣5百萬元以下罰金。
製造、運輸、販賣第四級毒品者，處3年以上10年以下有期徒刑
，得併科新臺幣3百萬元以下罰金。
製造、運輸、販賣專供製造或施用毒品之器具者，處1年以上7年
以下有期徒刑，得併科新臺幣1百萬元以下罰金。
前5項之未遂犯罰之。
毒品危害防制條例第5條第2項：
意圖販賣而持有第二級毒品者，處5年以上有期徒刑，得併科新
臺幣5百萬元以下罰金。


司法院資訊處製作；財團法人民間司法改革基金會備份。
